臺灣雲林地方法院刑事裁定
111年度簡抗字第1號
抗告人即
再審聲請人  劉錦竹


上列抗告人即再審聲請人因聲請再審案件，不服本院110年度聲
簡再字第1號中華民國110年12月15日裁定，提起抗告，本院管轄
之第二審合議庭裁定如下：
    主  文
原裁定撤銷，發回本院斗六簡易庭。
    理  由
一、抗告意旨如附件之刑事抗告狀。
二、按聲請再審，應以再審書狀敘述理由，附具原判決之繕本及
    證據，提出於管轄法院為之；又法院認為聲請再審之程序違
    背規定者，應以裁定駁回之，但其不合法律上之程式可以補
    正者，應定期間先命補正；再法院認為無再審理由者，應以
    裁定駁回之，刑事訴訟法429條前段、第433條、第434條第1
    項分別定有明文。次按再審管轄法院對於再審之聲請，應審
    查其聲請是否合法及有無理由。所謂合法與否，係審查其再
    審之聲請是否違背程序之規定；所謂有無理由，則係依再審
    聲請人之主張就實質上再審原因之存否予以審查。若認再審
    之聲請程序違背規定而不合法，或雖合法，但實質上所主張
    之再審原因並不存在者，雖均應裁定駁回之，但前者係依刑
    事訴訟法第433條規定，以聲請程序不合法駁回，後者則依
    同法第434條規定，以聲請無理由予以駁回，二者之法律適
    用有別，應詳加區辨（參見最高法院109年度台抗字第94號
    裁定意旨）。又「抗告人向原審法院聲請再審，既已依該規
    定提出聲請狀敘述再審聲請之理由，並附具原判決之繕本及
    證據，其聲請之程式即屬俱備。至於其所提出之證據能否證
    明所主張之再審原因確實存在，應屬再審聲請有無理由之範
    疇。原裁定不察，逕以抗告人之聲請不合法，予以駁回，自
    有未當」（參見最高法院106年度台抗字第630號裁定意旨）
    。
三、查抗告人聲請再審，經原審法院於110年12月6日裁定命抗告
    人應於裁定送達後7日內，補正原判決之繕本、再審之具體
    理由及證據。嗣抗告人隨即於同年月13日向原審法院提出「
    刑事陳報暨聲請狀」，敘述聲請再審理由，並附具本院110
    年度六簡字第7號刑事簡易判決書、臺灣雲林地方檢察署檢
    察官109年度偵字第6482、7926號聲請簡易判決處刑書、抗
    告人之診斷證明書、臺灣雲林地方檢察署檢察官110年度偵
    字第283號不起訴處分書等影本，此有原審卷證可參。則抗
    告人向原審提起本件再審之聲請，既已提出「刑事陳報暨聲
    請狀」敘述再審聲請之理由，且提出抗告人之診斷證明書、
    臺灣雲林地方檢察署檢察官110年度偵字第283號不起訴處分
    書等影本為證據，其「形式上」即已敘述理由及附具證據，
    而於再審聲請「程序」要件之審查上，應屬符合刑事訴訟法
    第429條本文規定之「敘述理由」及「附具原判決之繕本及
    證據」之要求，後續則屬判斷再審聲請之「實體」上有無理
    由之問題，原審法院自可依抗告人所提出之理由及證據，就
    再審聲請實體上有無理由進行審查。惟原審法院逕以抗告人
    「未具體敘明究竟有何刑事訴訟法第420條第1項各款所列之
    再審事由」為由，認其聲請再審之程序違背規定，而依刑事
    訴訟法第433條前段規定駁回其再審之聲請，容有混淆再審
    聲請「是否合法」與「有無理由」審查層次之虞。再者，原
    審裁定另以「依聲請人提出之刑事聲請再審狀、刑事陳報暨
    聲請狀並未附具原判決即本院110年度六簡字第7號判決之繕
    本。」一情，認抗告人聲請再審之程序違背規定等語，似漏
    未注意抗告人提出之「刑事陳報暨聲請狀」中即已附具原判
    決之影本，此部分之認定亦有誤會。
四、復按聲請再審，由判決之原審法院管轄，刑事訴訟法第426
    條第1項定有明文，故對於確定之第一審簡易判決處刑案件
    聲請再審，自應由第一審簡易庭法院為之（參見臺灣高等法
    院暨所屬法院91年法律座談會刑事類提案第33號研討結果)
    ，即地方法院對於應適用簡易程序案件所為之裁判，其法院
    組織應由第一審簡易庭法官行之，始符法律規定意旨。查抗
    告人所犯家暴傷害等案件，前經本院斗六簡易庭以110年度
    六簡字第7號刑事簡易判決確定，其聲請再審原應由第一審
    斗六簡易庭法官為之，惟原審裁定係以「刑事第一庭」法官
    裁定之，其法院組織難謂合法。
五、綜上所述，抗告意旨為有理由，又原裁定另有部分未經指摘
    之可議之處，自應由本院管轄之第二審合議庭將原裁定予以
    撤銷，復因事涉抗告人之審級利益，爰發回本院斗六簡易庭
    另為適法裁判。
六、依刑事訴訟法第455條之1第4項、第5項、第413條前段，裁
    定如主文。　　
中　　華　　民　　國　　111 　年　　1 　　月　　14　　日
                  刑事第三庭  審判長  法  官  吳基華 
                                      法  官  蔡美華
                                      法  官  蘇珈漪
以上正本證明與原本無異。　　　　　　　　　　　　　　　
如不服本裁定應於送達後5 日內向本院提出再抗告狀。
                                      書記官  李雅怡
中　　華　　民　　國　　111 　年　　1 　　月　　14　　日